【裁判字號】    99,交聲,4057
【裁判日期】    991214
【裁判案由】    聲明異議
【裁判全文】
臺灣臺中地方法院交通事件裁定        99年度交聲字第4057號
原處分機關  交通部公路總局臺中區監理所臺中市監理站
異  議  人
即受處分人  湯育儒
上列受處分人因違反道路交通管理處罰條例案件，對於交通部公
路總局臺中區監理所臺中市監理站民國99年11月12日所為之處分
（原處分：裁監稽違字第裁61－GF0000000 號裁決書），聲明異
議，本院裁定如下：
    主    文
原處分撤銷。
湯育儒汽車駕駛人，駕駛汽車有違反道路交通管理處罰條例之行
為，拒絕停車接受稽查而逃逸，處罰鍰新臺幣參仟元，並記違規
點數壹點。
    理    由
一、聲明異議意旨略以：異議人即受處分人湯育儒（下稱受處分
    人）騎乘機車有未依規定兩段式左轉之違規，於警方第一次
    鳴笛時，已經減速靠右停駛，但於警方第二次鳴笛時，以為
    是取締受處分人左方之來車，所以不清楚當時第一次鳴笛是
    否取締受處分人，才未停車受檢，特此針對舉發違規事實：
    2.攔查時不服加速逃逸部分，提出聲明異議；又本件罰單上
    載明有錄影存證，請求勘驗證明是否確有上開不服稽查逃逸
    之違規事實等語。
二、按汽車駕駛人，駕駛汽車有違反本條例之行為，經交通勤務
    警察制止時，不聽制止或拒絕停車接受稽查而逃逸者，除按
    各該條規定處罰外，另處新臺幣（下同）3,000元以上6,000
    元以下罰鍰，並記違規點數1點，道路交通管理處罰條例第
    60條第1項、第63條第1項第1款分別定有明文。
三、經查：
（一）洪綾襄所有車牌號碼NNP-338號重機車，於99年8月7日9時
      32分許，在臺中市○○路與大慶街口處，因駕駛人有「騎
      乘機車未兩段左轉，於警攔查時不停加速逃逸」之違規，
      為警逕行舉發，違規通知聯完成寄送車輛所有人。嗣經車
      輛所有人依法辦理轉歸責於本件受處分人後，原處分機關
      遂於99年11月12日以裁監稽違字第裁61－GF0000000 號裁
      決書，依違反道路交通管理處罰條例第60條第1 項第1 款
      規定，裁處受處分人罰鍰3,000 元（另與受處分人騎乘機
      車未依規定兩段式左轉之違規事項所受裁罰600 元，合計
      裁處罰鍰3,600 ，惟受處分人未就此部分聲明異議）等情
      ，有臺中市警察局舉發違反道路交通管理事件通知單、交
      通部公路總局臺中區監理所臺中市監理站上開裁決書附卷
      可稽，堪認屬實。
（二）受處分人固坦承騎乘上開機車於上揭時、地，確有未依規
      定兩段式左轉之違規，然否認有何不服稽查逃逸之行為。
      惟查本件係員警於99年8 月7 日9 時32分，在臺中市○○
      街與復興路口，發現車牌號碼NNP －381 號重型機車未依
      規定兩段式左轉，經警鳴笛示意停車受檢，惟該車駕駛人
      拒絕警方受檢而加速逃逸，執勤員警乃記下該車車號、車
      種、顏色，返駐地確認電腦登錄之車籍資料無誤後，始依
      違反道路交通管理處罰條例第48條第1 項第2 款暨第60條
      第1 項規定逕行舉發等情，業據證人即本件舉發員警吳篤
      騰於本院審理時證稱：「（本件是如何舉發受處分人違反
      道路安全規則的？）是在99年8 月7 日我們執行巡邏勤務
      ，在九點十分我們定點盤查，在大慶街、復興路口，我們
      是在大慶街上，當時約在九點二十左右，有一部機車由復
      興路左轉進入大慶街，沒有兩段式左轉，直接進入大慶街
      ，當時我看到該機車違規，我就往路中間走出去，鳴笛、
      拿指揮棒揮手指揮該車駕駛靠右停車受檢，但是該駕駛沒
      有停車意思，繞過我再往前行駛，我看駕駛人有減速，我
      看駕駛的動作應該是用後照鏡看了一下，駕駛人看我沒有
      辦法上前去攔截他，就繼續往前往大慶街66巷那邊逃離，
      我當時因為看到駕駛人沒有停車的意思，所以當時就有看
      清楚駕駛的車牌、顏色，然後用電腦詳細查詢，回到派出
      所裡面，調閱大慶街66巷那邊的監視器比對車牌、顏色之
      後才開單告發的。」、「我與受處分人沒有恩怨，也不認
      識。」、「（你當時是否有錄影？）當時沒有錄影。」、
      「當時只見到受處分人違規。」、「（你當時的指揮，駕
      駛人是否可以確實看到是對該駕駛人指揮要他停車？）可
      以，因為當時大慶街上同向道路沒有其他車輛。」等語。
（三）本院審酌舉發員警乃現場目擊受處分人騎機車未依規定兩
      段式左轉，且不服稽查而逃逸，遂填製通知單舉發其違規
      事實，該員警為維持交通秩序，依法執行職務，立場應是
      客觀公正，復與受處分人素不相識，亦無宿怨，當無惡意
      誣陷之理，是其所為舉發，應屬真實可信。又按汽車駕駛
      人本即應隨時注意車前狀況，且衡諸常情，一般社會大眾
      違規時對於交通勤務警察以揮手及鳴笛方式示意，應均能
      意識係執行交通稽查任務攔停車輛之取締動作，而受處分
      人既自承騎乘機車於上揭時、地未依規定兩段式左轉違規
      後確見警察攔查，並聽聞笛聲，足認其主觀上已認識員警
      有以其為攔查目標之可能性，對於警員值勤攔停之舉，即
      有停車受檢之義務，然受處分人並未停車確認周圍路況及
      員警所欲攔停對象，即逕自將車輛駛離現場，縱伊係心存
      僥倖，認員警並非攔查伊而騎乘機車離去，所為已難認無
      逃避稽查之違規，受處分人上開辯解，洵非有據，不足採
      信。另本件違規事實既已明確，且證人吳篤騰亦證稱未錄
      影等語，則受處分人要求勘驗錄影光碟，即無從進行，附
      此敘明。
四、綜上所述，本件受處分人於前揭時地，確有騎乘重型機車因
    未依規定兩段式左轉之違規，經警攔查拒絕停車接受稽查而
    逃逸之違規事實，原處分機關依道路交通管理處罰條例第60
    條第1 項之規定，裁處受處分人罰鍰3,000 元，固非無見，
    惟原處分機關漏未依同條例第63條第1 項第1 款規定記違規
    點數1 點，尚有未洽。受處分人所執前詞雖無理由，惟原處
    分既有上開可議之處，即屬無法維持，應由本院予以撤銷，
    另裁處如主文第2 項所示，以資適法。
五、據上論斷，應依道路交通管理處罰條例第87條第2項，道路
    交通事件處理辦法第19條前段，裁定如主文。
中    華    民    國    99    年    12    月    14    日
                      交通法庭  法  官  楊文廣
上正本證明與原本無異。
如不服本裁定，應於送達後五日內，向本院提出抗告狀。
                                書記官  陳靖騰
中    華    民    國    99    年    12    月    14    日

司法院資訊處製作；財團法人民間司法改革基金會備份。
